臺灣基隆地方法院刑事判決　　　　　　94年度交簡上字第39號
上　訴　人　臺灣基隆地方法院檢察署檢察官
被　　　告　丙○○
　　　　　　　　　　箱
上訴人因上列被告過失致死案件，不服本院基隆簡易庭中華民國
94年7月28日94年度瑞交簡字第16號第一審簡易判決（聲請案號
：94年度偵字第1391號、94年度調偵字第45號）提起上訴，本院
管轄之第二審合議庭判決如下：
    主  文
原判決撤銷。
丙○○因過失致人於死，處有期徒刑柒月。緩刑貳年。
    事  實
一、丙○○於民國94年1月22日20時40分許，駕駛車牌號碼7U-83
    29號自用小客車，搭載友人丁○○沿臺北縣106線道由臺北
    往平溪方向行駛，途經該縣道61.4公里前彎道時，原應注意
    行車速度，應依標誌之規定；在劃有分向限制線之路段，不
    得駛入來車之車道內，而當時雖係夜間下雨，惟有照明，視
    距良好，且路面無缺陷，亦無障礙物，並無不能注意之情事
    ，竟疏未注意上開路段速限為時速50公里，貿然以時速60公
    里之高速超速行駛，因而失控駛入對向車道內，適該車道內
    有楊清治酒後（血液中酒精濃度為0.162％，其飲酒非本件
    車禍之肇事因素，詳如後述）騎乘車牌號碼POF-553號重機
    車，亦疏未注意打開機車大燈，致丙○○未能提前注意即時
    閃避而撞及楊清治騎乘之上開車輛，使楊清治因而受有全身
    多處骨折之傷害，經送醫後延至同日22時10分許，仍因失血
    性休克傷重不治死亡。丙○○於車禍發生後，委由友人丁○
    ○報警處理，並將其行車執照、駕駛執照交與丁○○委託丁
    ○○於警員前往處理時，報明丙○○為肇事者，以此方式自
    首並接受裁判。
二、案經臺灣基隆地方法院檢察署檢察官據報囑託臺灣臺北地方
    法院檢察署檢察官相驗後自動檢舉暨臺北縣政府警察局瑞芳
    分局報告臺灣基隆地方法院檢察署檢察官偵查起訴。
　　理　由
一、上開事實，業據被告丙○○於本院審理時坦承不諱，核與證
    人丁○○於本院審理時證述之情節相符（見本院94年10月4
    日審判筆錄），且被害人騎乘之機車當時並未打開大燈乙節
    ，除據證人丁○○證述明確外，亦經證人即承辦員警乙○○
    證述：被害人機車於車禍發生隔日即被拖吊至車禍處理小組
    保管場，其至該保管場勘驗結果，該機車機車大燈係顯示「
    關」的位置等語屬實（見本院同上審判筆錄），並有勘驗照
    片7張、道路交通事故現場圖、現場草圖、道路交通事故調
    查表(一)(二)、現場照片58張在卷可稽，且被害人因此車禍受有
    全身多處骨折之傷害，並因失血性休克傷重不治死亡，復有
    臺灣臺北地方法院檢察署相驗屍體證明書、相驗照片、勘（
    相）驗筆錄、臺灣臺北地方法院檢察署驗斷書等件在卷可按
    ，堪認被告之自白與事實相符。
二、按行車速度，依標誌或標線之規定；汽車在劃有分向限制線
    之雙向二車道路段行駛時，不得駛入來車之車道，道路交通
    安全規則第93條第1項、第97條第2款分別定有明文，被告駕
    駛車輛自應注意上述道路交通安全規定，且當時雖係夜間下
    雨，惟夜間有照明，無障礙物，視距良好，除據證人即至現
    場處理員警戊○○於本院審理時證述在卷外，並有道路交通
    事故調查報告表(一)1紙在卷可稽（見偵查卷第15頁），故依
    當時路狀，顯無不能注意之情形，被告竟疏不注意為之，適
    有被害人在對向車道騎乘機車，亦疏未注意打開機車大燈｛
    參道路交通安全規則第10 9條第1款規定：汽車（包括機器
    腳踏車）夜間應使用燈光｝，致發生本件車禍，則被告應有
    過失甚明；又被害人確因本件車禍全身多處骨折之傷害，並
    因失血性休克傷重不治死亡，業如前述，是被告過失駕駛行
    為與被害人之死亡間，顯具有相當因果關係。本案事證明確
    ，被告過失致人於死之犯行堪以認定，應依法論科。至被害
    人雖有酒後駕車之行為，惟本件車禍主要係肇因於被告侵入
    被害人之車道內撞及被害人騎乘之機車，被害人之飲酒與否
    ，與本件車禍之發生並無相當因果關係，並非本件車禍之肇
    事原因；再被害人固有前揭夜間疏未打開機車大燈之過失，
    惟此係被害人民事責任與有過失之問題，核與被告前揭過失
    之認定無涉，附此敘明。
三、核被告所為，係犯刑法第276條第1項之過失致死罪。其於車
    禍發生後，委由友人丁○○報警處理，並將其行車執照、駕
    駛執照交與丁○○委託丁○○於警員前往處理時，報明丙○
    ○為肇事者，業據證人丁○○、戊○○到院證述明確（見同
    上審判筆錄），為對未發覺之罪自首並接受裁判，應依刑法
    第62條前段規定，減輕其刑。
四、原審予以論罪科刑，固非無見，惟查：(一)被告係將其證件交
    由友人丁○○，並委託丁○○於警員前往處理時，報明其為
    肇事者，已如前述，原審判決認被告係於肇事後，仍停留現
    場，並對事後前往現場處理尚未知悉肇事人之員警承認肇事
    之自首過程，自有違誤。(二)又被害人就本件車禍亦有於夜間
    疏未開立機車大燈之過失，業如前述，原審判決就此點漏未
    斟酌，亦有未洽。(三)再本件車禍主要係肇因於被告超速侵入
    被害人車道，嚴重侵害被害人路權，其就本件車禍之過失程
    度重大，且於警偵訊及原審並未坦承全部犯行，亦未就本案
    與被害人家屬達成和解，賠償損害，故原審僅量處有期徒刑
    6月，似嫌過輕。檢察官之上訴意旨指摘原判決量刑過輕，
    為有理由，應由本院予以撤銷改判。爰審酌被告駕駛自用小
    客車行經彎道，未減速慢行，反而超速致失控駛入對向車道
    ，因而撞擊遵行車道內正常行駛之被害人騎乘之機車，造成
    被害人死亡，使被害人家屬痛失至親，其過失程度重大，且
    犯罪所生危害亦重，並審酌被害人未依規定於夜間開大燈亦
    為肇事次因，暨被告已與告訴人達成和解（見告訴人於94年
    10月20日陳報之臺北縣平溪鄉公所調解委員會調解書），並
    於本院審理時坦承全部犯行之態度等一切情狀，量處如主文
    所示之刑，以示懲儆。又查被告前未受有期徒刑以上刑之宣
    告，有卷附臺灣高等法院被告前案紀錄表可按，其因過失而
    犯罪，且已與告訴人達成民事和解，經此起訴審判，當知所
    警惕，信無再犯之虞，本院認所宣告之刑以暫不執行為適當
    ，併諭知緩刑2年，以啟自新。
據上論斷，應依刑事訴訟法第455 之1 第3 項、第369 條第1 項
前段、第299條第1項前段，刑法第276條第1項前段、第62條前段
、第74條第1款，罰金罰鍰提高標準條例第1條前段，判決如主文
。
本案經檢察官甲○○到庭執行職務。
中　　華　　民　　國　　94　　年　　10　　月　　24  　日
                  刑事第三庭審判長法    官  鄭景文
                                  法　　官　曾雨明
                                  法　　官　王美婷
以上正本證明與原本無異。
不得上訴。
中　　華　　民　　國　　94　　年　　10　　月　　24　　日
                                  書 記 官  劉珍珍
附錄論罪法條：
中華民國刑法第276條第1項前段
因過失致人於死者，處 2 年以下有期徒刑、拘役或 2 千元以下
罰金。
